【裁判字號】    96,易,4144
【裁判日期】    970811
【裁判案由】    竊盜
【裁判全文】
臺灣臺中地方法院刑事判決              96年度易字第4144號
公  訴  人  臺灣臺中地方法院檢察署檢察官
被      告  丙○○
輔  佐  人  乙○○
指定辯護人  本院公設辯護人  丁○○
上列被告因竊盜案件，經檢察官提起公訴（96年度偵字第3782
號），本院判決如下：
    主    文
丙○○無罪。令入相當處所，施以監護，其期間為年。
    理    由
一、公訴意旨略以：被告丙○○意圖為自己不法之所有，於民國
    九十六年一月十六日十三時五十五分許，在址設於臺中縣清
    水鎮○○路一二九號之「四季百貨公司清水店」（下稱前開
    商店）內，竊取為屬前開商店所有之HELLO KITTY認知書加
    洗澡書一套、三入慣性卡通車一組、七段變聲極光泡泡組、
    工研烏酢一瓶、淡醬油一瓶、雪菜玉筍一瓶、品客洋芋片一
    罐、臺灣麵攤山海關麵一包等物品（下合稱前開物品），得
    手後，將竊得之前開物品藏放於其嬰兒車內欲離去之際，經
    前開商店店員甲○○發現當場報警處理，經警扣得前開物品
    （已發還）。因認被告涉犯刑法第三百二十條第一項之竊盜
    罪嫌等語。
二、按行為時因精神障礙或其他心智缺陷，致不能辨識其行為違
    法或欠缺依其辨識而行為之能力者，不罰。刑法第十九條第
    一項定有明文。次按被告之行為不罰者，應諭知無罪之判決
    ；依刑法第十九條第一項其行為不罰，認為有諭知保安處分
    之必要者，並應諭知其處分及期間。刑事訴訟法第三百零一
    條第一項、第二項亦定有明文。又因刑法第十九條第一項之
    原因而不罰者，其情狀足認有再犯或有危害公共安全之虞時
    ，令入相當處所，施以監護，其期間為五年以下，亦為刑法
    第八十七條第一項、第三項所明定。
三、證據能力之說明：查本判決所引用之下列各項證據方法之證
    據能力，檢察官及被告丙○○之辯護人於本院調查證據時，
    知有刑事訴訟法第一百五十九條第一項不得為證據之情形，
    亦未於言詞辯論終結前聲明異議，茲審酌該等言詞陳述及書
    面作成時之情況，並無不宜作為證據之情事，依刑事訴訟法
    第一百五十九條之五之規定，自得作為證據，合先敘明。
四、被告丙○○於本院九十七年七月二十四日審判期日，經本院
    合法傳喚無正當理由未到庭。訊據被告於警詢、偵查中矢口
    否認有何前揭不法犯行，辯稱：是前開商店欠我錢，我不認
    為那是偷（即指竊取前開物品之行為）等語。經查：
  (一)前揭犯罪事實，業據前開商店店員即證人甲○○於警詢時證
    述明確，並有臺中縣警察局清水分局扣押筆錄、現場測繪圖
    、扣押物品目錄表、贓物認領保管單各一件及現場相片四張
    附卷足憑。則被告確有前揭竊盜之構成要件該當行為，堪以
    認定。
  (二)惟本案經本院送請行政院國軍退除役官兵輔導委員會臺中榮
    民總醫院（下稱臺中榮總）鑑定被告於本案行為時之精神狀
    態，該院鑑定意見認為：被告於精神狀態檢查過程中，被告
    有明顯的被害妄想及聽幻覺的關係妄念，將自己與外界事務
    合而為一，沒有主受（容）觀念，將商店的東西當作自己的
    ，缺乏現實感，且其社會功能、智能亦明顯退化，被告敘述
    犯案過程，相信幻聽所言，認為賣場虧欠被告金錢，被告認
    知明顯脫離現實；又鑑定結果則認被告智能衰退，談話內容
    顯露其持續有幻聽經驗及脫離現實的妄想內容，因此研判其
    為精神分裂症患者，被告因前開精神分裂症，其犯罪行為全
    由妄想或幻覺內容之控制而發生，且呈現慢性分裂病性精神
    敗壞，因此被告於犯罪當時行為時因精神障礙或其他心智缺
    陷，致不能辨識其行為違法或欠缺依其辨識而行為之能力，
    此有臺中榮總九十七年五月十五日中榮醫企字第○九七○○
    ○七五四○號函附之精神鑑定報告書一件在卷可按。再衡諸
    被告前揭辯詞，可知被告主觀上一直認為前開物品為其所有
    外，並佐以被告於因本案經警查獲後之同日於警詢時，被告
    仍有語無倫次之情事，此觀被告之警詢筆錄內容即明。從而
    ，被告於本案行為時，確因患有精神分裂症之精神障礙，對
    於外界事務缺乏知覺理會及判斷作用，而無自由決定意思之
    能力，被告當時顯不能辨識其行為違法及欠缺依其辨識而行
    為之能力，足堪認定。依刑法第十九條第一項之規定，被告
    之行為不罰，自應諭知被告無罪之判決。
  (三)再者，觀諸前揭臺中榮總之精神鑑定報告書內容明揭：被告
    因精神症狀影響其行為能力，且無病識感，無法經由門診治
    療，建議強制送醫住院治療，改善其精神症狀，避免社會意
    外事件之再度發生等語。且參諸被告於本案行為前，曾有不
    願意配合至醫院為精神鑑定之情事，倘被告之家屬欲帶同被
    告至醫院為精神鑑定，被告會毆打被告之妹即被告之輔佐人
    乙○○及被告其他家人，被告之精神狀態自八十七年間自臺
    北返家後即不好等情，亦據被告之輔佐人乙○○於本院陳明
    在卷，並佐以被告同因前開精神病症而另因準強盜等案件經
    檢察官起訴（臺灣臺中地方法院檢察署檢察官九十六年度偵
    字第三九六○號）後另案經本院審理（本院九十六年度訴字
    第二○三四號）在案，此觀卷附臺灣臺中地方法院檢察署檢
    察官九十六年度偵字第三九六○號起訴書、臺灣高等法院被
    告前案紀錄表及前揭臺中榮總之精神鑑定報告書內容甚明，
    顯見被告因所患前開精神病症，確已影響其個人行止之控制
    甚鉅，並有違法情事產生，顯然對週遭環境、家人及社會群
    體，均存有相當程度之潛在危險性，且有反覆再犯之情形，
    則綜合前述情節以觀，為保護社會及被告個人安全起見，本
    院認為應針對被告所罹前開精神病症為持續、規律之診療，
    爰依刑法第八十七條第一項、第三項之規定，諭知令入相當
    處所施以監護三年，以期達個人矯正治療及社會防衛之效。
五、按法院認為應科拘役、罰金或應諭知免刑或無罪之案件，被
    告經合法傳喚無正當理由不到庭者，得不待其陳述逕行判決
    ，刑事訴訟法第三百零六條定有明文。被告丙○○於本院九
    十七年七月二十四日審判期日，經本院合法傳喚無正當理由
    而不到庭，有本院送達證書一紙及前揭審判筆錄在卷可稽。
    且本院認被告所為前開竊盜行為，係屬因行為不罰而應諭知
    無罪之案件，有如前述。依前開規定，爰不待被告陳述逕行
    判決，附此敘明。
據上論斷，應依刑事訴訟法第三百零六條、第三百零一條第一項
、第二項，刑法第十九條第一項、第八十七條第一項、第三項，
判決如主文。
中    華    民    國    97    年    8     月    11    日
                  刑事第九庭    法  官  何世全
上正本證明與原本無異。
如不服本判決，應於收送達後十日內向本院提出上訴書狀（應敘
述具體理由並附繕本），上訴於臺灣高等法院臺中分院。
上訴書狀如未敘述理由，應於上訴期間屆滿後二十日內補提理由
書於本院。
                                書記官  童洪芳美
中    華    民    國    97    年    8     月    11    日


司法院資訊處製作；財團法人民間司法改革基金會備份。
